臺灣新竹地方法院刑事判決　　　　　　　　　　　　　　九十年度訴字第二五六號
　　公　訴　人　臺灣新竹地方法院檢察署檢察官
　　被　　　告　乙○○
　　指定辯護人　本院公設辯護人林建和
右列被告因妨害國幣懲治條例案件，經檢察官提起公訴（九十年度偵字第一三五五號
），本院判決如左：
    主  文
乙○○意圖供行使之用，而偽造幣券，累犯，處有期徒刑伍年貳月。
扣案如附表編號一至九所示之物均沒收。
    事  實
一、乙○○曾有傷害、重傷害、違反槍砲彈藥刀械管制條例之前科，最近一次因賭博
    罪，經本院於民國八十五年十一月二十一日以八十五年度易字第三一五二號判處
    有期徒刑二月確定，於八十六年一月二十日易科罰金執行完畢。詎不知悔改，緣
    其向國寶人壽保險股份有限公司（以下簡稱國寶公司）承租新竹市○○街二九六
    、二九八、三００號房屋，其中除一樓開設超商外，其餘則再轉租予學生做為宿
    舍，嗣其未依約繳納租金，經國寶公司向本院民事執行處聲請強制執行返還前開
    房屋，乙○○因不甘多年經營就此落空，亟思向國寶公司購買前開房屋，然因經
    濟困頓，竟於民國九十年一月九日至同年月二十三日間之某日，意圖供行使之用
    ，在前揭新竹市○○街三００號二樓一一一室內，先以彩色影印機影印舊版新臺
    幣壹仟圓紙幣正反面後，再以正反二面紙幣中夾一銀色金屬條或以銀色彩色筆畫
    線而做成防偽線，並以長柄毛刷沾上稀釋膠水將正反面紙幣黏貼為一張、最後再
    將紙幣放在玻璃板上以電熨斗燙平，而偽造舊版新臺幣壹仟圓紙幣四、五張，然
    自忖效果不佳遂將大部分燒毀，惟不知何因仍留下一張掉落在壁櫃抽屜底層，嗣
    於九十年二月二十一日下午五時四十五分，經警前往上址一一一室房間內搜索，
    扣得所剩偽造完成之舊版新臺幣一千元紙幣一張，以及在其所有、供本件偽造幣
    券犯罪所用之彩色影印機一台、銀色彩色筆一枝、Ａ４規格道林紙一封、電熨斗
    一具、膠水一罐、玻璃版一片、銀色金屬條一盒、長柄毛刷一枝等物（即附表編
    號一至九所示之物），另扣得影印之舊版五十元新臺幣紙幣反面一張（即附表編
    號十所示，右邊遭截去一角而不全）而查獲上情。
二、案經臺北市政府警察局移送臺灣新竹地方法院檢察署檢察官偵查起訴。
    理  由
一、訊據被告乙○○承認附表編號二至十所示之物係在其所使用位於新竹市○○街三
    ００號二樓一一一室之房間內所扣得，並有搜索扣押證明筆錄（收據，證明）、
    現場蒐證相片四張在卷為憑（見偵卷第六頁、臺北市政府警察局刑案偵查卷宗）
    ，以及附表編號二至十所示之物扣案可資佐證（分別為九十年度保管字第三一七
    號、九十年度保管字第一七五一號，扣押物品清單見偵卷第十五頁、本案卷第十
    八頁），此部分堪信為真實。雖被告否認有何偽造新臺幣壹仟圓紙幣之犯行，辯
    稱伊不知道附表編號一所示之偽造新臺幣壹仟圓紙幣，該偽造紙幣並非伊所偽造
    ，亦非一開始即在一一一室房間內所扣得，係第二次才扣得，且伊也未使用附表
    編號二至九之物來偽造鈔票云云，然查：
１、扣案編號ＣＬ８６０２６８ＢＸ之新臺幣壹仟圓紙幣（即附表編號一所示，九十
    年度保管字第一七五一號，扣押物品清單見本案卷第十八頁）係在壁櫃抽屜底層
    搜得，且與其他扣案物一次在一一一室搜得，經證人即查獲及負責製作被告警訊
    筆錄之警員甲○○到庭結證屬實：「（問：對於被告說第一次搜索時並沒有搜到
    偽鈔，是在第二次搜索他不在一一一室時你們才搜到偽鈔，有何意見？）我們搜
    索到偽鈔時，就只有一次，而且被告有在一一一室裡面，被告當時有看到我們把
    偽鈔搜出來。）（見本案卷第五十九頁），並有現場蒐證相片四張在卷為憑（見
    臺北市政府警察局刑案偵查卷宗），而前揭扣案編號ＣＬ８６０２６８ＢＸ之新
    臺幣壹仟圓紙幣經送中央銀行鑑定，係以彩色噴墨方式仿印，紙質與真鈔不同，
    安全線以金屬線夾在兩張紙間仿造，無水印，係屬偽造，有中央銀行九十年三月
    二十日（九０）台央發字第０三００一九二九七號函附卷可稽（見偵卷第五十頁
    ），是附表編號一所示之新臺幣壹仟紙幣係在被告一一一室所扣得，為偽造無誤
    。
２、而被告右揭於九十年一月九日至同年月二十三日間之某日，在新竹市○○街三０
    ０號二樓一一一室內，以附表編號二至九所示之物偽造舊版新臺幣壹仟圓紙幣四
    、五張之犯行，業經被告於警訊時、檢察官初次訊問時坦承無訛（見偵卷第四至
    五頁、第十七至十八頁），雖被告於本院審理時辯稱前揭承認之供述並不實在亦
    非其本意，是因警察表示只要交代偽造動機、用途就會沒事，所以配合警察云云
    。然證人甲○○並未向被告如此表示，已據證人甲○○到庭結證：「（問：有無
    跟被告說只要交代偽造貨幣的動機、用途就會沒事？）我有問他偽造貨幣的動機
    及用途，他說與屋主有糾紛需要錢，但我沒有跟他說交代出來就會沒有事。」（
    見本案卷第五十九至六十頁），且經本院勘驗被告警訊之錄音帶，被告於警訊中
    已明確供述偽造之方法，並對於其係因國寶公司欲收回房屋遂鋌而走險偽造國幣
    之動機及與國寶公司交涉過程多所敘述，且證人甲○○在訊問被告時亦有告知被
    告所為係犯法，並無被告所辯只要交代就會沒事等情（見本院九十一年十月二十
    五日勘驗筆錄），另被告在檢察官初次訊問時亦同此供述，亦經本院勘驗屬實（
    見本院九十一年九月二十日勘驗筆錄），是被告前揭自白並無f其所辯係出於警
    員之詐欺等情，其於偵查中之自白自有其任意性。
３、而扣案壹仟圓紙幣所用之防偽線經送鑑定，與附表編號八所示被告所有之銀色金
    屬條之金屬成分相符，係同一類材質金屬條，亦有法務部調查局玖拾壹年貳月肆
    日調科貳字第九００八四三四二號鑑定通知書在卷足佐（見本案卷第二十二頁）
    ，即與被告於檢察官初次訊問時所稱金屬條本來是要做防偽線之用之供述相符（
 見偵卷第十七頁反面）；另被告向國寶公司所承租之房屋，因被告未依約繳納租
    金，經國寶公司向本院民事執行處聲請強制執行返還房屋，並在八十九年十二月
    二十一日、九十年一月九日前往現場強制執行，有本院八十九年度執字第五九二
    三號民事執行卷宗所附資料足參，足見被告確有偽造紙幣之動機，並與被告於警
    訊、檢察官初次訊問時所強調係九十年一月中遭法院強制執行後遂實行本件偽造
    犯行之時間點相符（見本院九十一年九月二十日、十月二十五日勘驗筆錄）。是
    被告於偵查中出於任意性之自白即與事實相符而堪為證據。
４、綜上所述，被告確有偽造附表編號一所示新臺幣壹仟圓紙幣之行為。雖被告於偵
    查中辯稱印製偽鈔純粹是無心，完全沒有使用過，成品很粗糙，根本都不能使用
    ，只是想試試看云云，查被告於偵查中對於本件係為向國寶公司購買房屋而偽造
    紙幣之動機業已供述明確，且本件扣案被告所偽造之紙幣業已切割、夾上金屬防
    偽線、正反面黏貼為一張，均如前述，若被告無行使之意圖，而純為試驗性質，
    則於利用影印機影印出來後，又何需大費周章加以切割、夾上防偽線、黏貼等種
    種作為？顯然被告係基於行使之意圖而為偽造，被告上開辯解，顯為卸責之詞，
    不足採信。本件事證明確，被告之犯行，堪以認定。
二、按舊版新臺幣（壹仟圓、伍佰圓、壹佰圓、伍拾圓）係臺灣銀行受中央銀行委託
    代理發行之紙幣，自中央銀行委託代理發行之日起，如有偽造變造等行為者，亦
    應依妨害國幣懲治條例論科，司法院大法官會議五十一年釋字第九九號著有解釋
    可據。故舊版之新臺幣，係屬妨害國幣懲治條例第一條第一項及中央銀行法第十
    三條、第十四條所稱之國幣。被告乙○○偽造舊版之新臺幣壹仟圓紙幣，核其所
    為，係犯妨害國幣懲治條例第三條第一項偽造幣券罪。其曾有傷害、重傷害、違
    反槍砲彈藥刀械管制條例之前科，最近一次因賭博罪，經本院於八十五年十一月
    二十一日以八十五年度易字第三一五二號判處有期徒刑二月確定，於八十六年一
    月二十日易科罰金執行完畢，有臺灣高等法院被告全國前案記錄表一份在卷可稽
    ，於五年內再犯本件有期徒刑以上之罪，應依刑法第四十七條之規定論以累犯，
    並加重其刑。爰審酌被告素行不佳，有前揭臺灣高等法院被告全國前案記錄表一
    份為憑，其因多年經營之房屋將遭出租人收回，為承買房屋而犯下本件之動機、
    目的，本件偽造幣券數量雖然不多，然本件係因偽造效果不佳始未流出市面行使
    ，所生危害亦不容小覷，及犯罪後於偵查中曾一度坦承犯行，但嗣後仍翻異前詞
    否認犯行，態度難認良好，亦未見悔意等一切情狀，量處如主文所示之刑，以示
    懲儆。扣案如附表編號一所示之偽造新臺幣紙幣，應依妨害國幣懲治條例第六條
    規定予以沒收；至於附表編號二至九所示之物，均為供被告犯罪所用之物，且為
    被告所有，業據被告於偵查中供述明確，爰依刑法第三十八條第一項第二款規定
    宣告沒收。
三、另檢察官雖認被告係自九十年一月九日起至同年月中旬止連續偽造舊版新臺幣紙
    幣，且被告亦意圖供行使之用而偽造舊版新臺幣伍拾圓紙幣。然被告於偵查中業
    已供明係在九十年一月九日至同年月二十三日間之某日偽造一次，五十元係印好
    玩（見偵卷第十七至十八頁、本院九十一年九月二十日勘驗筆錄第四至五頁），
    是檢察官認為被告係連續多次偽造本件新臺幣紙幣，尚有誤會。另被告雖有影印
    附表編號十所示之舊版新臺幣伍拾圓紙幣，然該扣案之伍拾圓紙幣僅影印反面，
    且右邊經截去一角而不全（九十年度保管字第一七五一號，扣押物品清單見本案
    卷第十八頁，影本見偵卷第八頁），被告所辯該五十元僅是印好玩尚非不足採信
    。是被告並無自九十年月九日起至同年月中旬止連續偽造舊版新臺幣紙幣之行為
    ，伍拾圓部分亦非基於供行使之意圖而偽造，此二部分均不成立犯罪，惟檢察官
    係以此二部分與前揭論罪科刑部分有連續犯之裁判上一罪關係而提起公訴，爰不
    另為無罪之諭知，至扣案如附表編號十所示之影印新臺幣伍拾圓紙幣反面一張，
    因非犯妨害國幣懲治條例之罪，亦不符沒收之規定，不宣告沒收，附此敘明。
四、據上論斷，應依刑事訴訟法第二百九十九條第一項前段，妨害國幣懲治條例第三
    條第一項、第六條，刑法第十一條前段、第四十七條、第三十八條第一項第二款
    ，罰金罰鍰提高標準條例第一條前段，判決如主文。
本案經檢察官陳榮林到庭執行職務。
中      華      民      國    九十一    年     十一     月    二十六    日
                              臺灣新竹地方法院刑事第二庭
                                      法    官  黃美盈
如不服本判決，應於判決送達後十日內向本院提出上訴狀（應附繕本），上訴於臺灣
高等法院。
右正本證明與原本無異。
                                      書 記 官  吳尚文
中      華      民      國    九十一    年     十一     月    二十六    日
附表：
┌──┬──────────────┬──────────────────┐
│編號│名稱、數量                  │備                                註│
├──┼──────────────┼──────────────────┤
│一  │偽造舊版新臺幣壹仟圓紙幣一張│應依妨害國幣懲治條例第六條規定予以沒│
│    │（編號ＣＬ８６０２６８ＢＸ）│收。                                │
├──┼──────────────┼──────────────────┤
│二  │彩色影印機一台              │編號一至九均為乙○○所有而供本件犯罪│
├──┼──────────────┤所用之物，均應依刑法第三十八條第一項│
│三  │銀色彩色筆一枝              │第二款規定沒收。                    │
├──┼──────────────┤                                    │
│四  │Ａ４規格道林紙一封          │                                    │
├──┼──────────────┤                                    │
│五  │電熨斗一具                  │                                   │
├──┼──────────────┤                                    │
│六  │膠水一罐                    │                                    │
├──┼──────────────┤                                    │
│七  │玻璃版一片                  │                                    │
├──┼──────────────┤                                    │
│八  │銀色金屬條一盒              │                                    │
├──┼──────────────┤                                    │
│九  │長柄毛刷一枝                │                                    │
├──┼──────────────┼──────────────────┤
│十  │影印之舊版伍拾圓新臺幣紙幣反│右邊遭截去一角而不全。此部分因非犯妨│
│    │面一張                      │害國幣懲治條例之罪，亦不符沒收之規定│
│    │                            │，不宣告沒收。                      │
└──┴──────────────┴──────────────────┘
附錄本案論罪科刑法條全文
妨害國幣懲治條例第三條第一項（偽造與變造幣券罪）
意圖供行使之用，而偽造、變造幣券者，處無期徒刑或五年以上有期徒刑，得併科五
千元以下罰金。
